
---
title: 'Mercado de trabajo en México: 1er trimestre 2021'
author: "Francisco Chávez"
date: "4/5/2022"
output:
  pdf_document: default
  html_document: default
  word_document: default
lang: es - ES
---
```{r}
library(survey)
library(foreign)
library(tidyverse)
library(dplyr)
library(ggplot2)
library(ggblanket)
```

```{r, message=FALSE, warning=FALSE}

```

```{r setup, include=FALSE}
knitr::opts_chunk$set(echo = TRUE)
```

# R Markdown

Ceci est un document R Markdown. Markdown est une a simple syntaxe de format pour la création de HTML, PDF, et documents word Ms. Pour plus de détail sur l'utilisation de R Markdown allez sur <http://rmarkdown.rstudio.com>.



# Antecedentes de la encuesta nacional de ocupación y empleo.

La información estadística del mercado de trabajo en México tiene su origen en 1972 con la encuesta nacional en hogares (ENH),elaborada por el institu nacional de estadistica y geografía (INEGI), el objetivo de esta encuesta era contar con información demografica más que laboral. Con el fin de obtener informacion estadistica referente a la ocupacion se aplicó entre 1974 y 1984 la encuesta continua sobre ocupación (ECSO).

Para el periodo entre 1983 y 2004 se aplica la encuesta naciona de empleo urbano (ENEU), esta encuesta es más afinada con más temas para el ananlisis del mercado de trabajo. A partir del año 2005 se sustituyó por la encuesta nacional de ocupación y empleo (ENOE).

Esta infromación es generada por INEGI, con una frecuencia mensual y trimestral y se publica alrededor de 22 días hábiles después de terminar el mes. Los conceptos básicos respecto al mercado de trabajo mexicano estos se construyen en función de la población.

La población económicamente activa (PEA),es la más importante delimitacion de la fuerza de trabajo y se obtiene de la poblacion total que esta en edad de trabajar y que al momento de aplicarse la encuesta ha realizado esfuerzos de busqueda.

la población económicamente activa, se obtienen la población ocupada (empleada) y la población en desocupación abierta. la primera clasificacion comprende el subempleo.


# Algunas cifras del mercado de trabajo según datos de ENOE hasta el 1er trimestre del 2021.

La población total que completo la encuesta ENOE hasta el 1er trimestre del 2021 fue de `r poblacion_total` millones de personas, de los cuales `r poblacion_15_y_mas` millones de personas con 15 años o más. En lo que se refiere a la población económicamente activa (PEA) fue de `r PEA`millones de personas, a partir de la PEA es posible obetener a la población ocupada, hasta el periodo tratado, contabiliza `r PEA_ocupada` millones de personas. De esta población, se encuentra que `r PEA_sub_rem`millones de personas son trabajadores subordinados.

#AGREGAR

```{r}
read.dbf("ENOEN_SDEMT121.dbf")
sdem21<-read.dbf("ENOEN_SDEMT121.dbf")
sdem21
```

```{r}
sum(sdem21$FAC_TRI)
sdem21$FAC_TRI
```

```{r}
sdem21$EDA=as.numeric(as.character(sdem21$EDA))
class(sdem21$EDA)
```

```{r}
# Población total
sdem21 %>% filter(R_DEF=="00", C_RES==1|C_RES==3)%>% summarise(POBLACION=sum(FAC_TRI))
```

```{r}
# Población 15 años o más
sdem21 %>% filter(R_DEF=="00",
                    C_RES==1|C_RES==3,
                    EDA>=15 & EDA<=98)%>%
             summarise(POBLACION_15omas=sum(FAC_TRI))

```

```{r}
#PEA
sdem21%>% filter(R_DEF=="00",
                    C_RES==1|C_RES==3,
                    EDA>=15 & EDA<=98,
                    CLASE1==1)%>%
  summarise(PEA=sum(FAC_TRI))
```
```{r}
#PEA_Hom
sdem21%>% filter(R_DEF=="00",
                    C_RES==1|C_RES==3,SEX==1,
                    EDA>=15 & EDA<=98,
                    CLASE1==1)%>%
  summarise(PEA_H=sum(FAC_TRI))
```
```{r}
#PEA_muj
sdem21%>% filter(R_DEF=="00",
                    C_RES==1|C_RES==3,SEX==2,
                    EDA>=15 & EDA<=98,
                    CLASE1==1)%>%
  summarise(PEA_M=sum(FAC_TRI))
```



```{r}
#PEA Ocupada
sdem21%>% filter(R_DEF=="00",
                    C_RES==1|C_RES==3,
                    EDA>=15 & EDA<=98,
                    CLASE2==1)%>%
  summarise(PEA_Ocupada=sum(FAC_TRI))
```

```{r}
#PEA_ocup_Hom
sdem21%>% filter(R_DEF=="00",
                    C_RES==1|C_RES==3,
                    SEX==1,EDA>=15 & EDA<=98,
                    CLASE2==1)%>%
  summarise(PEA_Ocupada_H=sum(FAC_TRI))
```
```{r}
#PEA_ocup_Muj
sdem21%>% filter(R_DEF=="00",
                    C_RES==1|C_RES==3,
                    SEX==2,EDA>=15 & EDA<=98,
                    CLASE2==1)%>%
  summarise(PEA_Ocupada_M=sum(FAC_TRI))
```
```{r}
#PEA subordinados y remunerados
sdem21%>% filter(R_DEF=="00",
                    C_RES==1|C_RES==3,
                    EDA>=15 & EDA<=98,
                    CLASE2==1,
                    POS_OCU==1)%>%summarise(PEA_Subor=sum(FAC_TRI))
```


```{r}
#PEA subordinados y remunerados_Hom
sdem21%>% filter(R_DEF=="00",
                    C_RES==1|C_RES==3,
                    EDA>=15 & EDA<=98,
                    SEX==1,CLASE2==1,
                    POS_OCU==1)%>%summarise(PEA_Subor_H=sum(FAC_TRI))
```
```{r}
#PEA subordinados y remunerados_Muj
sdem21%>% filter(R_DEF=="00",
                    C_RES==1|C_RES==3,
                    EDA>=15 & EDA<=98,
                    SEX==2,CLASE2==1,
                    POS_OCU==1)%>%summarise(PEA_Subor_M=sum(FAC_TRI))
```

```{r}
#PEA subordinados y remunerados_RAM
sdem21%>% filter(R_DEF=="00",
                    C_RES==1|C_RES==3,
                    EDA>=15 & EDA<=98,
                    CLASE2==1, RAMA_EST1==1,
                    POS_OCU==1)%>%summarise(PEA_Subor_sector_primario=sum(FAC_TRI))
```
```{r}
#PEA subordinada y remunerada_H_primario
sdem21%>% filter(R_DEF=="00",
                    C_RES==1|C_RES==3,
                    EDA>=15 & EDA<=98,
                    CLASE2==1, RAMA_EST1==1,
                    SEX==1,POS_OCU==1)%>%summarise(PEA_Subor_sector_primario_H=sum(FAC_TRI))
```

```{r}
#PEA subordinada y remunerada_M_primario
sdem21%>% filter(R_DEF=="00",
                    C_RES==1|C_RES==3,
                    EDA>=15 & EDA<=98,
                    CLASE2==1, RAMA_EST1==1,
                    SEX==2,POS_OCU==1)%>%summarise(PEA_Subor_sector_primario_M=sum(FAC_TRI))
```

```{r}
#PEA subordinados y remunerados_RAM
sdem21%>% filter(R_DEF=="00",
                    C_RES==1|C_RES==3,
                    EDA>=15 & EDA<=98,
                    CLASE2==1, RAMA_EST1==2,
                    POS_OCU==1)%>%summarise(PEA_Subor_sector_secndario=sum(FAC_TRI))
```

```{r}
sdem21%>% filter(R_DEF=="00",
                    C_RES==1|C_RES==3,
                    EDA>=15 & EDA<=98,
                    CLASE2==1, RAMA_EST1==2,
                    SEX==1,POS_OCU==1)%>%summarise(PEA_Subor_sector_secundario_H=sum(FAC_TRI))
```

```{r}
sdem21%>% filter(R_DEF=="00",
                    C_RES==1|C_RES==3,
                    EDA>=15 & EDA<=98,
                    CLASE2==1, RAMA_EST1==2,
                    SEX==2,POS_OCU==1)%>%summarise(PEA_Subor_sector_secundario_M=sum(FAC_TRI))
```

```{r}
#PEA subordinados y remunerados_RAM
sdem21%>% filter(R_DEF=="00",
                    C_RES==1|C_RES==3,
                    EDA>=15 & EDA<=98,
                    CLASE2==1, RAMA_EST1==3,
                    POS_OCU==1)%>%summarise(PEA_Subor_sector_terciario=sum(FAC_TRI))
```
```{r}
#PEA subordinados y remunerados_RAM
sdem21%>% filter(R_DEF=="00",
                    C_RES==1|C_RES==3,
                    EDA>=15 & EDA<=98,
                    CLASE1==1,
                    CLASE2==1, RAMA_EST1==3,
                    SEX==1,POS_OCU==1)%>%summarise(PEA_Subor_sector_terciario_H=sum(FAC_TRI))
```
```{r}
#PEA subordinados y remunerados_RAM
sdem21%>% filter(R_DEF=="00",
                    C_RES==1|C_RES==3,
                    EDA>=15 & EDA<=98,
                    CLASE1==1,
                    CLASE2==1, RAMA_EST1==3,
                    SEX==2,POS_OCU==1)%>%summarise(PEA_Subor_sector_terciario_M=sum(FAC_TRI))
```

# La población ocupada por edad,por entidad, nivel de instruccion y años de escolarización formal en México.



```{r}
ocupados21=sdem21 %>% 
  filter(CLASE2 == 1,
         ING_X_HRS>0,
         C_RES==1 | C_RES==3,
         EDA>=15 & EDA<=98)%>%
  select(FAC_TRI,EST_D_TRI, UPM,ING_X_HRS,INGOCUP,HRSOCUP, EDA, SEX,ENT, NIV_INS, ANIOS_ESC,RAMA_EST1, ING7C)

```


```{r}
#Promedio de edad, años de escolarización y del nivel de instrucción
mean(ocupados21$EDA)
mean(ocupados21$ANIOS_ESC)
mean(ocupados21$NIV_INS)
```

```{r}
#Promedio de edad, años de escolarización y del nivel de instrucción, por sexo y entidad
ocupados21%>%
  group_by(SEX) %>% summarize(promedio = mean(EDA))
ocupados21%>%
  group_by(SEX, ENT) %>% summarize(promedio = mean(EDA))
ocupados21%>%
  group_by(SEX) %>% summarize(promedio = mean(ANIOS_ESC))
ocupados21%>%
  group_by(SEX, ENT) %>% summarize(promedio = mean(ANIOS_ESC))
ocupados21%>%
  group_by(SEX) %>% summarize(promedio = mean(NIV_INS))
ocupados21%>%
  group_by(SEX, ENT) %>% summarize(promedio = mean(NIV_INS))

```


# Remunariciones en el mercado de trabajo mexicano.


```{r}
library(survey)
options(survey.lonely.psu="adjust")

```

```{r}
ocupados21=sdem21 %>% 
  filter(CLASE2 == 1,
         ING_X_HRS>0,
         C_RES==1 | C_RES==3,
         EDA>=15 & EDA<=98)%>%
  select(FAC_TRI,EST_D_TRI, UPM,ING_X_HRS,INGOCUP,HRSOCUP, EDA, SEX,ENT, NIV_INS, ANIOS_ESC,RAMA_EST1, ING7C)
```


```{r}
ds_ocupados21<- svydesign(id = ~UPM, strata = ~EST_D_TRI, weights = ~FAC_TRI, nest=TRUE, data=ocupados21)
```


```{r}
#Ingreso promedio por ocupación y por hora, y de las horas ocupadas
mean(ocupados21$INGOCUP)
mean(ocupados21$ING_X_HRS)
mean(ocupados21$HRSOCUP)
```

```{r}
#Edad, años de escolarización y nivel de instrucción promedio de la población ocupada

mean(ocupados21$ANIOS_ESC)
mean(ocupados21$NIV_INS)
mean(ocupados21$EDA)
```

```{r}
ocupados21 %>% group_by(SEX, ENT)%>% summarize(promedio = mean(INGOCUP))
ocupados21 %>% group_by(SEX, ENT)%>% summarize(promedio = mean(ING_X_HRS))
```

```{r}

ocupados21 %>% group_by(SEX, NIV_INS, ENT) %>% summarize(promedio = mean(INGOCUP))
ocupados21 %>% group_by(SEX, NIV_INS, ENT) %>% summarize(promedio = mean(ING_X_HRS))
```
```{r}
svymean(~INGOCUP, ds_ocupados21)
confint(svymean(~INGOCUP, ds_ocupados21))
```
```{r}
svyby(~INGOCUP,  by=~SEX,design=ds_ocupados21, svymean)
confint(svyby(~INGOCUP, by=~SEX, design=ds_ocupados21, svymean))


```
```{r}
svyby(~ING_X_HRS, by=~SEX, design=ds_ocupados21, svymean)
confint(svyby(~ING_X_HRS, by=~SEX, design=ds_ocupados21, svymean))
```
```{r}
svyby(~INGOCUP, by=~ENT,design=ds_ocupados21, svymean)
svyby(~ING_X_HRS, by=~ENT,design=ds_ocupados21, svymean)
```


## Resumen de remuneraciones por ocupacion, por hora, por entidad, por nivel de instrucción y sexo
### Para observar el nivel de instrucción vaya al documento generado en linea 325

Para generalizar las siguientes cifras fue necesario especificar el diseño muestral y seleccionar la población con remuneración.Según los datos de la ENOE hasta el 1er trimestre del 2021 se calcula la siguiente información:

Ingreso promedio por ocupación              $7113.8 pesos 
                 por hora                   $46.2 pesos
Ingreso promedio por ocupación y sexo       $7695.7 pesos
                                            $6181.4 pesos
                 por hora y sexo            $45.3   pesos
                                            $47.7   pesos
                                            
Ingreso promedio por ocupación, por hora y por entidad de la frontera norte:

02=$9157.56   $54.39
26=$8219.07   $56.98
08=$8759.21   $56.23
05=$8406.97   $51.65
19=$9971.88   $60.07
28=$7518.84   $50.74

Por mismas caracteristíca, más sexo:

1.02=$7872.45   $55.37    2. 02=$10157.90   $58.05
  26=$7252.27   $58.11       26=$9509.90    $60.74
  08=$7536.84   $56.45       08=$9607.42    $58.30
  05=$7506.28   $52.17       05=$9212.94    $53.11
  19=$8506.51   $59.27       19=$10486.04   $59.42
  28=$6751.46   $51.66       28=$8337.83    $48.40



#La distribución de la población ocupada por salario mínimo

```{r}
#Salarios minimos
ocupados21%>%filter(ING7C>=1 & ING7C<=2)%>%summarise(entre_1y2_sm=sum(FAC_TRI))
ocupados21%>%filter(ING7C>=2 & ING7C<=3)%>%summarise(entre_2y3_sm=sum(FAC_TRI))
ocupados21%>%filter(ING7C>=3 & ING7C<=5)%>%summarise(entre_3y5_sm=sum(FAC_TRI))
ocupados21%>%filter(ING7C>=5)%>%summarise(mayor_5_sm=sum(FAC_TRI))
```

```{r}
#Distribución de salarios minimos por sexo
ocupados21%>%filter(ING7C>=1 & ING7C<=2,SEX==1)%>%summarise(entre_1y2_sm_H=sum(FAC_TRI))
ocupados21%>%filter(ING7C>=1 & ING7C<=2,SEX==2)%>%summarise(entre_1y2_sm_M=sum(FAC_TRI))


```

```{r}
ocupados21%>%filter(ING7C>=2 & ING7C<=3,SEX==1)%>%summarise(entre_2y3_sm_H=sum(FAC_TRI))
ocupados21%>%filter(ING7C>=2 & ING7C<=3,SEX==2)%>%summarise(mayor_2y3_sm_M=sum(FAC_TRI))

```

```{r}
ocupados21%>%filter(ING7C>=3 & ING7C<=5,SEX==1)%>%summarise(mayor_5_sm_H=sum(FAC_TRI))
ocupados21%>%filter(ING7C>=3 & ING7C<=5,SEX==2)%>%summarise(mayor_5_sm_M=sum(FAC_TRI))
```
```{r}
#Distribución de salarios minimos por nivel de instrucción
ocupados21%>%filter(ING7C>=1 & ING7C<=2, NIV_INS==2)%>%summarise(entre_1y2_sm_2=sum(FAC_TRI))
ocupados21%>%filter(ING7C>=1 & ING7C<=2, NIV_INS==3)%>%summarise(entre_1y2_sm_3=sum(FAC_TRI))
ocupados21%>%filter(ING7C>=1 & ING7C<=2, NIV_INS==4)%>%summarise(entre_1y2_sm_4=sum(FAC_TRI))

```
```{r}
#Distribución de salarios minimos por nivel de instrucción y sexo
ocupados21%>%filter(ING7C>=1 & ING7C<=2, NIV_INS==2, SEX==1)%>%summarise(entre_1y2_sm_niv2ins_H=sum(FAC_TRI))
ocupados21%>%filter(ING7C>=1 & ING7C<=2, NIV_INS==2, SEX==2)%>%summarise(entre_1y2_sm_niv2ins_M=sum(FAC_TRI))
```
```{r}
ocupados21%>%filter(ING7C>=1 & ING7C<=2, NIV_INS==3, SEX==1)%>%summarise(entre_1y2_sm_niv3ins_H=sum(FAC_TRI))
ocupados21%>%filter(ING7C>=1 & ING7C<=2, NIV_INS==3, SEX==2)%>%summarise(entre_1y2_sm_niv3ins_M=sum(FAC_TRI))
```
```{r}
ocupados21%>%filter(ING7C>=1 & ING7C<=2, NIV_INS==4, SEX==1)%>%summarise(entre_1y2_sm_niv4ins_H=sum(FAC_TRI))
ocupados21%>%filter(ING7C>=1 & ING7C<=2, NIV_INS==4, SEX==2)%>%summarise(entre_1y2_sm_niv4ins_M=sum(FAC_TRI))
```

# Estructura del mercado de trabajo en México:

1.Desempleo según nivel de instrucción 
2.Desempleo según tamaño de ciudad
3.Tendencia salario mínimo real y tasa de desempleo
4.Tasa de desempleo y empleo con desagregaciones:
  .Sexo, nivel de instruccion, tipo de         ocupación, experiencia laboral y posición en el      trabajo, ademas de        series desestacionalizadas y de          tendencia
5.Proporción de población que gana el salario minimo de la población ocupada


## Including Plots

```{r pressure, echo=FALSE}
```

```{r}
installed.packages("ggplot2")

```
```{r}

```



```{r}
hist(x=ocupados21$EDA)
boxplot(ocupados21$EDA~ocupados21$SEX)


```

```{r}
hist(x=ocupados21$HRSOCUP)
boxplot(ocupados21$HRSOCUP~ocupados21$SEX)
```


```{r}
boxplot(ocupados21$EDA~ocupados21$ENT)
boxplot(ocupados21$HRSOCUP~ocupados21$SEX)

```


Note that the `echo = FALSE` parameter was added to the code chunk to prevent printing of the R code that generated the plot.
